臺灣高等法院民事判決
111年度上易字第3號
上  訴  人  邱黎桂珠
訴訟代理人  邱永珍  
            邱鈺麟  
被  上訴人  友仁營造有限公司

兼  上一人
法定代理人  蔡黃初  
上二人共同
訴訟代理人  陳秀碧  

上列當事人間請求損害賠償事件，上訴人對於中華民國110年10
月8日臺灣新竹地方法院110年度建字第28號第一審判決提起上訴
，本院於111年3月23日言詞辯論終結，判決如下：
    主      文
上訴駁回。
第二審訴訟費用由上訴人負擔。　　
    事實及理由
一、上訴人主張：被上訴人友仁營造有限公司（下稱友仁公司）
    因承攬新竹縣政府水利構造物工程（下稱系爭工程），損及
    伊所有門牌號碼新竹縣○○鎮○○○街00號之房屋（下稱系爭房
    屋），伊因而支出鑑定費及修復費用各新臺幣（下同）18萬
    元、522,617元，另支出訴訟文書及向親人借錢之利息計約5
    萬元，自得依侵權行為之法律關係，請求友仁公司賠償上開
    損失；被上訴人蔡黃初為友仁公司負責人，應與友仁公司共
    同賠償等語。   
二、被上訴人則抗辯：系爭工程係依圖施工，已竣工驗收合格，
    並無任何瑕疵。且依台灣省土木技師公會民國104年6月30日
    （104）省土技字第3314號鑑定報告書（下稱系爭鑑定報告
    ），系爭建物受損與友仁公司之施工並無因果關係，伊等並
    無賠償義務；況上訴人之請求權已罹於2年時效等語。
三、原審為上訴人敗訴之判決，上訴人提起上訴，聲明為：㈠原
    判決廢棄；㈡被上訴人應給付上訴人752,617元。被上訴人答
    辯聲明：上訴駁回。
四、按因故意或過失，不法侵害他人之權利者，負損害賠償責任
    ，為民法第184條第1項前段所明定。而以侵權行為為原因，
    請求回復原狀或賠償損害者，應就其權利被侵害之事實負立
    證之責。上訴人主張友仁公司因施作系爭工程，不慎毀損系
    爭房屋，侵害其財產權，業據提出系爭鑑定報告為證。而關
    於系爭房屋受損之成因為何，該鑑定報告明載：「⒈水利建
    造物部份：…⑶水利構造物施工開挖深度約2.0M，其背後之主
    動土壓力破壞範圍約為3～4公尺（即1.0～1.5倍開挖深度），
    鑑定標的物後院外圍牆距其南側水利構造物距離約8.7M，為
    開挖深度之4.35倍，已超過一般主動土壓力作用範圍約為1.
    0～1.5倍開挖深度甚多，以及一般施工前現況鑑定範圍（2.0
    ～3.0倍開挖深度），排水構造物施工開挖2M應不致影響鑑定
    標的物基礎之穩定性。⑷施工單位為確保施工安全，於水利
    構造物側壁施作前先打設鋼軌樁，後續施作水利構造物側壁
    結構體，鋼軌樁打設過程產生之振動可能造成土壤及鄰近建
    築物之振動（本案水利構造物基礎座落在卵礫石層上，鋼軌
    樁打設時之振動會較大），或因降低地下水（如施工中降水
    ）將帶動施工區域地面以下土層材料顆粒流動，有可能引起
    鑑定標的物水池座落處之基礎發生沉陷，進而導致鑑定標的
    物之龜裂、裂縫、牆與地坪之陰角間隙發生，或誘發建築物
    潛在或既存裂紋之寬度加大或長度加長」、「⒉鑑定標的物
    部份：…⑶…鑑定標的物擋土牆（即南側百歲磚圍牆下方構造
    物）背面土壤原即存有不均勻沉陷，致圍牆發生剪力裂縫及
    地坪磁磚膨空脫離。如基礎受振動等外部能量影響可能致基
    礎發生差異沉陷，造成傾斜裂縫發生，故施工過程之機械振
    動，研判會誘發牆體龜裂或地坪磁磚裂縫，膨空等損害，並
    加速既有裂縫之發展」、「⒊材料本身特性使然，例如牆面
    粉刷層乾縮自然產生網狀裂紋或龜裂；屋頂防水層龜裂等。
    此部份非水利構造物施工所致」、「⒋其他如地震等自然因
    素，亦常為造成建物損壞原因之一」等語（見原審證物卷第
    9-10頁）。可知系爭房屋受損，除牆面粉刷層乾縮自然產生
    網狀裂紋或龜裂、屋頂防水層龜裂與系爭工程無關外，其餘
    損壞部分並無法排除係友仁公司施作系爭工程過程之機械震
    動或地震等自然因素所引致，上訴人據此主張友仁公司因故
    意或過失不法侵害其財產權，尚非無憑。惟上訴人並未舉證
    證明蔡黃初對系爭房屋之受損乙節，具有故意或過失，即難
    認為蔡黃初亦應對上訴人負侵權行為損害賠償之責。
五、次按因侵權行為所生之損害賠償請求權，自請求權人知有損
    害及賠償義務人時起，2年間不行使而消滅，自有侵權行為
    時起，逾10年者亦同，民法第197條第1項定有明文。查上訴
    人前於104年3月間，即就系爭房屋受損一事請求友仁公司賠
    償，並向新竹縣新埔鎮公所聲請調解（案列104年度民調字
    第28號），嗣於同年7月間調解不成立，有調解不成立證明
    書可參（見原審卷第22頁），足證上訴人於斯時即已知有損
    害及賠償義務人，其遲至110年7月29日始提起本件訴訟請求
    賠償，其請求權之行使，業已罹於2年消滅時效甚明，友仁
    公司為時效抗辯拒絕給付（參見民法第144條第1項規定），
    自屬有據。
六、綜上所述，上訴人依侵權行為之法律關係，請求被上訴人給
    付752,617元，非屬正當，不應准許。從而原審所為上訴人
    敗訴之判決，並無不合。上訴論旨指摘原判決不當，求予廢
    棄改判，為無理由，應駁回其上訴。
七、又上訴人雖稱系爭房屋之損害發生時，賴江海、林保祿、劉
    興堃等人都有到場勘查，聲請傳訊其等到場作證（見本院卷
    第106頁），惟系爭房屋受損一事已有系爭鑑定報告可憑，
    就此待證事項並無重複傳訊前開證人之必要。是本件事證已
    臻明確，兩造其餘之攻擊或防禦方法及所用之證據，經本院
    斟酌後，認為均不足以影響本判決之結果，爰不逐一論列，
    附此敘明。
八、據上論結，本件上訴為無理由，爰判決如主文。
中　　華　　民　　國　　111 　年　　4 　　月　　20　　日
                  民事第十二庭  
                      審判長法  官  陳秀貞
                            法  官  蔡世芳
                            法  官  陳婷玉
正本係照原本作成。
不得上訴。
中　　華　　民　　國　　111 　年　　4 　　月　　20　　日

 　　　　　　　　　　　　　 書記官  陳盈璇